【裁判字號】    97,台非,432
【裁判日期】    970924
【裁判案由】    數罪併罰定執行刑
【裁判全文】
最高法院刑事判決              九十七年度台非字第四三二號
上訴人  最高法院檢察署檢察總長
被  告  甲○○
上列上訴人因被告數罪併罰定執行刑案件，對於台灣高等法院中
華民國九十七年四月三十日確定裁定（九十七年度聲字第一三一
七號，聲請案號：台灣高等法院檢察署九十七年度執聲他字第五
八五號），認為違背法令，提起非常上訴，本院判決如下：
    主  文
原裁定撤銷。
甲○○因犯如附表所示各罪所處之刑，應執行有期徒刑壹年拾月
。
    理  由
非常上訴理由稱：「按法律上屬於自由裁量事項，尚非概無法律
性之拘束，在法律上有其外部界限及內部界限，前者法律之具體
規定，使法院得以具體選擇為適當裁判，此為自由裁量之外部界
限。後者法院為自由裁量時，應考量法律之目的，法律秩序之理
念所在，此為自由裁量之內部界限。法院為裁判時，二者均不得
有所踰越。在數罪併罰而有二裁判以上，應定其應執行刑之案件
，法院所為刑之酌定，固屬自由裁量事項，然對於法律之內、外
部界限，仍均應受其拘束（最高法院八十八年度台抗字第二七八
號裁定參照）。查本件受刑人甲○○因搶奪案件，經台灣高等法
院以九十七年度上訴字第一一六號判決判處搶奪二罪，分別處有
期徒刑八月及九月，並定其應執行刑為一年三月確定，原較宣告
刑減少有期徒刑二月。嗣因與受刑人另犯，由台灣台北地方法院
九十六年度訴字第一四四一號判決判處有期徒刑八月之違反毒品
危害防制條例罪，合於數罪併罰規定。原審法院乃依刑法第五十
條定應執行刑之規定，將受刑人所犯上開違反毒品危害防制條例
、搶奪等三罪，裁定定其應執行有期徒刑二年，固非無見。惟其
所定應執行刑刑期有期徒刑二年，僅較原宣告刑減免有期徒刑一
月，較上開台灣高等法院九十七年度上訴字第一一六號判決所定
應執行刑刑期減免有期徒刑二月為重，即其結果反對受刑人不利
，顯有裁判適用法則不當之違背法令。案經確定，爰依刑事訴訟
法第四百四十一條、第四百四十三條提起非常上訴，以資糾正。
」等語。
本院按法律上屬於自由裁量事項，尚非概無法律性之拘束，在法
律上有其外部界限及內部界限，前者法律之具體規定，使法院得
以具體選擇為適當裁判，此為自由裁量之外部界限。後者法院為
自由裁量時，應考量法律之目的與法律秩序之理念所在，此為自
由裁量之內部界限。法院為裁判時，二者均不得有所踰越。在數
罪併罰而有二裁判以上、定其應執行刑之案件，法院所為刑之酌
定，固屬自由裁量事項，然對於法律之內、外部界限，仍均應受
其拘束。查本件被告甲○○因搶奪案件，經台灣高等法院九十七
年度上訴字第一一六號判決論以搶奪二罪，分別處有期徒刑八月
及九月，並定其應執行刑為一年三月確定，原較宣告刑減少有期
徒刑二月。嗣因與被告另犯由台灣台北地方法院九十六年度訴字
第一四四一號判決量處有期徒刑八月之違反毒品危害防制條例罪
，合於數罪併罰之規定，經檢察官聲請定其應執行刑，原審法院
乃將上揭三罪，裁定應執行有期徒刑二年，有各該判決書及裁定
書在案可稽。因最後所定應執行之刑期，僅較各罪原宣告刑之總
計減少有期徒刑一月，較諸上開台灣高等法院九十七年度上訴字
第一一六號判決所減者為少，是其結果反而不利於被告，揆諸前
揭說明，即有裁判適用法則不當之違背法令。案經確定，非常上
訴意旨執以指摘，洵有理由，應由本院予以撤銷，另行判決如主
文第二項所示，以資救濟。
據上論結，應依刑事訴訟法第四百四十七條第一項第一款，刑法
第五十三條、第五十一條第五款，判決如主文。
中    華    民    國  九十七  年    九    月  二十四  日
                      最高法院刑事第十一庭
                          審判長法官  花  滿  堂
                                法官  黃  正  興
                                法官  陳  東  誥
                                法官  林  錦  芳
                                法官  洪  昌  宏
      本件正本證明與原本無異
                                      書  記  官
中    華    民    國  九十七  年    十    月    一    日
                                                    Ａ
附表
┌───────┬────────┬────────┬────────┐
│編          號│       １       │       ２       │       ３       │
├───────┼────────┼────────┼────────┤
│罪          名│毒品危害防制條例│搶奪            │搶奪            │
├───────┼────────┼────────┼────────┤
│宣    告    刑│有期徒刑8月     │有期徒刑8月     │有期徒刑9月     │
├───────┼────────┼────────┼────────┤
│犯  罪  日  期│96年8月13日     │96年7月21日     │96年7月24日     │
├───────┼────────┼────────┼────────┤
│偵查（自訴）機│台北地檢96年度毒│台北地檢96年度偵│台北地檢96年度偵│
│關年度案號    │偵字第2756號    │字第16755號     │字第16755號     │
├──┬────┼────────┼────────┼────────┤
│    │法    院│台灣台北地方法院│台灣高等法院    │台灣高等法院    │
│最後├────┼────────┼────────┼────────┤
│事實│案    號│96年度訴字第1441│97年度上訴字第11│97年度上訴字第11│
│審  │        │號              │6號             │6號             │
│    ├────┼────────┼────────┼────────┤
│    │判決日期│96年10月19日    │97年3月5日      │97年3月5日      │
├──┼────┼────────┼────────┼────────┤
│    │法    院│台灣台北地方法院│台灣高等法院    │台灣高等法院    │
│確定├────┼────────┼────────┼────────┤
│判決│案    號│96年度訴字第1441│97年度上訴字第11│97年度上訴字第11│
│    │        │號              │6號             │6號             │
│    ├────┼────────┼────────┼────────┤
│    │判決確定│96年11月12日    │97年3月27日     │97年3月27日     │
│    │日    期│                │                │                │
├──┴────┼────────┼────────┼────────┤
│備          註│台北地檢96年度執│台北地檢97年度執│台北地檢97年度執│
│              │字第6988號      │字第2211號      │字第2211號      │
└───────┴────────┴────────┴────────┘


司法院資訊處製作；財團法人民間司法改革基金會備份。
